【裁判字號】    98,易,1093
【裁判日期】    980430
【裁判案由】    詐欺
【裁判全文】
臺灣臺中地方法院刑事判決              98年度易字第1093號
公  訴  人  臺灣臺中地方法院檢察署檢察官
被      告  乙○○
上列被告因詐欺案件，經檢察官提起公訴（98年度偵字第6249號
號），本院合議庭裁定由受命法官獨任進行簡式審判程序，判決
如下：
    主    文
乙○○幫助意圖為自己不法之所有，以詐術使人將本人之物交付
，處有期徒刑貳月，如易科罰金，以新台幣壹仟元折算壹日，緩
刑貳年。
    犯罪事實
一、乙○○能預見金融帳戶係個人理財之重要工具，乃攸關個人
    財產、信用之表徵，如將存摺、金融卡交給他人使用，可能
    成為他人掩飾犯罪所得之工具，竟不顧他人可能遭受損害之
    危險，而基於即使發生亦不違反本意之幫助他人詐欺取財之
    不確定故意，於民國九十七年十一月五日，在台中市北區中
    國醫藥大學附設醫院附近之某統一便利超商前，將其所申辦
    之第一商業銀行豐原分行帳號00000000000號金融帳戶之金
    融卡（含密碼），交付給真實姓名、年籍不詳之成年男子，
    而容任該人及其所屬之詐欺集團成員藉該等帳戶以遂行詐欺
    取財之犯罪。嗣該詐欺集團成員即基於意圖為自己不法所有
    之犯意，在網路上張貼援交之不實廣告，而甲○○於九十七
    年十一月六日下午二時三十分許，在高雄市○○區○○街二
    十九號住處內，閱覽該網路廣告後，遂以電話與之聯繫，該
    詐騙集團成員即佯稱：須先匯入援交之交易費用及保證金額
    款項云云，致使甲○○陷於錯誤，自同日下午三時十一分許
    起，接續在高雄市前鎮區○○○路一九一號「第一商業銀行
    前鎮分行」提款機，轉帳新臺幣（下同）三千元、九千元、
    一千元、一萬九千元、一千元、六千元（共計三萬九千元）
    至乙○○前開金融帳戶內。
二、案經甲○○訴由高雄市政府警察局苓雅分局報告臺灣高雄地
    方法院檢察署呈請臺灣高等法院檢察署核轉臺灣臺中地方法
    院檢察署檢察官偵查起訴。
    理    由
一、按，現行刑事訴訟法為保障被告之反對詰問權，排除具有虛
    偽危險性之傳聞證據，以求實體真實之發見，於該法第一百
    五十九條第一項明定被告以外之人於審判外之言詞或書面陳
    述，除法律有規定者外，不得作為證據。又被告以外之人於
    審判外之陳述，雖不符前四條之規定（即刑事訴訟法第一百
    五十九條之一至同條之四），而經當事人於審判程序同意作
    為證據，法院審酌該言詞陳述或書面陳述作成時之情況，認
    為適當者，亦得為證據；當事人、代理人或辯護人於法院調
    查證據時，知有第一百五十九條第一項不得為證據之情形，
    而未於言詞辯論終結前聲明異議者，視為有前項之同意，刑
    事訴訟法第一百五十九條之五定有明文。本件檢察官、被告
    並未就卷內證據資料之證據能力有所爭執，且迄於言詞辯論
    終結前，均未主張有刑事訴訟法第一百五十九條第一項不得
    為證據之情形，是應認已同意卷內證據均得作為證據，且經
    本院審酌後，認無不適當之情形，應認本案調查之卷內證據
    均有證據能力，合先敘明。
二、上開事實，業據被告乙○○於本院審理時坦承不諱，核與告
    訴人甲○○於高雄市政府警察局苓雅分局訊問時及臺灣高雄
    地方法院檢察署檢察官偵查時指訴之被害情節相符，並有被
    告上開第一商業銀行豐原分行帳戶之開戶資料、未登摺帳項
    查詢清單，告訴人甲○○提出之第一銀行ＡＴＭ轉帳單據影
    本等在卷可參，是被告之自白與事實相符，本件事證明確，
    被告犯行洵堪認定。按，刑法上之故意可分為直接故意與不
    確定故意（間接故意），所謂「不確定故意」，係指行為人
    對於構成犯罪之事實，預見其發生而其發生並不違背其本意
    者，刑法第十三條第二項定有明文。經查金融帳戶之申設甚
    為簡便，取得薪資僅提供帳戶之帳戶即可，無庸將金融卡及
    密碼交付他人，為一般常識，被告將金融卡、密碼交付他人
    用以匯款之目的，自應有所懷疑，蓋如非供作犯罪或其他不
    法目的，應無隱匿自己名義申辦帳戶之必要；且邇來利用報
    紙刊登詐欺取財等犯罪類型層出不窮，該等犯罪，多數均係
    利用他人申辦之帳戶作為詐欺取財之人頭帳戶，並經媒體廣
    為披載，被告案發時已為成年人，知悉如何使用帳戶，並非
    涉世未深之人，對此應知之甚詳，足見被告有容任前開不詳
    姓名成年男子利用其帳戶犯詐欺取財罪之不確定故意，允無
    疑義。
三、核被告乙○○所為，係犯刑法第三十條第一項、第三百三十
    九條第一項之幫助詐欺取財罪。被告係幫助他人犯之，為幫
    助犯，依刑法第三十條第二項減輕其刑。爰審酌被告無任何
    前科紀錄（見臺灣高等法院被告前案紀錄表），交付其所有
    前開銀行之金融卡（含密碼）幫助詐欺取財，雖然危害社會
    治安，並使真正施詐者易於隱匿，增加查緝之困難，但犯後
    坦承上情，並賠償告訴人甲○○三萬元損失（見卷附之本院
    九十八年度中調字第七七一號調解程序筆錄及本院九十八年
    四月二十二日審判筆錄），告訴代理人丙○○亦當庭表明願
    給予被告自新之機會，又被告非直接參與詐欺取財之實行，
    其非難性較低等一切情狀，量處如主文所示之刑，並諭知易
    科罰金之折算標準。末查，被告未曾因故意犯罪而受有期徒
    刑以上刑之宣告，其年紀尚輕，涉世不深，因一時失慮致罹
    刑典，且事後已表示悔意，並已賠償告訴人損失，信其經此
    論罪科刑之教訓，應知所警惕而無再犯之虞，本院認前開對
    其宣告之刑以暫不執行為適當，併予宣告緩刑二年，以勵自
    新。
據上論斷，依刑事訴訟法第二百七十三條之一第一項、二百九十
九條第一項前段，刑法第三百三十九條第一項，刑法第三十條第
一項前段、第二條、第四十一條第一項前段、第七十四條第一項
第一款，刑法施行法第一之一條第一項、第二項前段，判決如主
文。
本案經檢察官丁○○到庭執行職務。
中    華    民    國    98    年     4    月    30    日
                  刑事第二庭    法  官  曾佩琦
以上正本證明與原本無異。
如不服本判決應於收受判決後十日內向本院提出上訴書狀，並應
敘述具體理由；其未敘述上訴理由者，應於上訴期間屆滿後二十
日內向本院補提理由書（均須按他造當事人之人數附繕本）「切
勿逕送上級法院」。
                                書記官  林念慈
中    華    民    國    98    年     4    月    30    日
附錄本案論罪科刑法條：
【刑法第三百三十九條第一項】
  意圖為自己或第三人不法之所有，以詐術使人將本人或第三人
  之物交付者，處五年以下有期徒刑、拘役或科或併科一千元以
  下罰金。


司法院資訊處製作；財團法人民間司法改革基金會備份。
